【裁判字號】    90,上易,982
【裁判日期】    900620
【裁判案由】    詐欺
【裁判全文】
臺灣高等法院刑事判決                              九十年度上易字第九八二號
    上  訴  人
    即  被  告  甲○○
右上訴人因詐欺案件，不服臺灣士林地方法院八十八年度易字第一二三三號，中華民
國九十年一月十一日第一審判決（起訴案號：臺灣士林地方法院檢察署八十九年度偵
緝字第一三七號）提起上訴，本院判決如左：
    主  文
上訴駁回。
    事  實
一、甲○○前曾於民國（下同）八十三年一月間因詐欺犯行，經臺灣士林地方法院判
    處有期徒刑四月，緩刑三年確定，詎其仍不知悛悔，明知於八十三年十二月間，
    已負債累累，並無付款能力，竟意圖為自己不法之所有，前往彰化縣員林鎮大峰
    里大峰巷一五五弄十三號伸堡興業股份有限公司（下稱伸堡公司），以所經營之
    國輝企業社名義，佯向伸堡公司訂購價值新臺幣（下同）八十七萬四千六百元之
    鷹架（主架、水平及叉管等零件）乙批，致伸堡公司陷於錯誤，依約將前開鷹架
    交付予甲○○後，甲○○竟分文未付，僅於八十三年十二月底，簽發以自己為發
    票人之豐原市農會三豐分部金額各為四十三萬七千三百元、票期均約三個月（票
    載發票日分別為八十四年三月三十一日、八十四年四月五日）之支票二紙交付予
    伸堡公司，然屆期提示，竟全遭退票，甲○○則於八十四年七月間再交付金額七
    十二萬七千四百元之客票一張予伸堡公司以為支付，經屆期提示，亦未獲兌現，
    甲○○也避不見面，伸堡公司始知受騙。
二、案經伸堡公司訴由彰化地方法院檢察署呈請臺灣高等法院檢察署令轉臺灣士林地
    方法院檢察署檢察官偵查起訴。
    理  由
一、訊據被告甲○○固坦承有向告訴人伸堡公司訂購並取得鷹架，迄今未交付貨款金
    額等情，惟矢口否認有詐欺犯行，辯稱：丁○○介紹我向伸堡公司買鷹架，伸堡
    公司要求丁○○背書，我認為他會替我結算，又因客戶陳金興欠我貨款未付，才
    會週轉不靈，且公事包丟掉，沒有單據可以向客戶請款，造成許多呆帳，願意分
    期付款給伸堡公司云云。惟查：
（一）右揭事實，業據伸堡公司代表人乙○○於檢察官偵訊、原審及本院中指訴甚詳
      ，並有被告所簽發之支票二紙、客票一紙及退票理由單影本三紙、伸堡公司之
      出貨通知單影本六紙及發票影本一紙在卷可稽。
（二）被告八十三年十二月間之經濟狀況不佳之事實，業據證人即與被告有生意往來
      之連同隆另案於檢察官訊問時證述：「被告於八十三年十一、十二月及八十四
      年一、二、三月總共三百萬元左右的貨款未付，八十三年十月份有轉一張一百
      萬元之客票給我，有兌現，十一月有付十九萬元之現金給我，其餘款項均未兌
      現」等語（見八十七年偵緝字第三九四號案件於八十八年三月四日之偵訊筆錄
      ）以及證人丁○○於原審審理時證稱：「（提示原審卷被告甲○○所提出國輝
      企業社請款明細單）（問）這張請款明細單，是否是你與甲○○的來往交易？
      （答）是的，這是他還沒有跑掉之前的交易，大約是八十三年十月，十一月左
      右的交易。八十四年四月甲○○就找不到人了。上面所載的貨款，我都沒有收
      到。：：甲○○現在還差我一百八十萬元，他開了三張本票，我聲請本票裁定
      ，已經確定了。」等語（見原審卷第一三四頁）明確，復為被告所不否認，足
      認被告於向伸堡公司訂貨時，已負債累累，並無支付能力。
（三）觀諸被告簽發以交付伸堡公司支付貨款之豐原市農會三豐支部（帳號二一二六
      九０號）之支票帳戶，該支票帳戶係被告於八十三年十二月三十日才開戶，至
      八十四年三月十五日即開始退票，於同年四月十五日即被公告列為拒絕往來戶
      ，該支票帳戶自開戶起至拒絕往來日止之存款餘額，最高時亦不過二十萬餘元
      ，而該帳戶累計至八十四年十月六日止之退票金額，竟達六百餘萬元等情，以
      及被告另外於八十三年六月十四日向華南商業銀行北臺中分行申請之支票存款
      帳戶，亦於八十四年四月十四日被拒絕往來之事實，有被告於豐原市農會之帳
      戶往來明細表及退票明細表影本各一份以及華南商業銀行北臺中分行之帳戶往
      來明細表附卷可資佐憑，堪信被告於簽發該二張支票時，亦明知該等支票係無
      付款能力之支票。
（四）又證人丁○○證稱：我與（伸堡公司）丙○○很熟，才會在後面背書，因我與
      被告也很熟，丙○○說不會怎樣，事後開票很久，才叫我背書，未介紹被告向
      伸堡公司買鷹架，是被告自己來我這抄電話，自己打電話給伸堡公司，後來丙○○有問我，我說付款方式你能接受，你就賣他，（被告說你要替被告付這筆
      錢？）不是，被告差我一百多萬，他跑了等語（見本院九十年五月二十一日訊
      問筆錄），並不足以證明證人丁○○介紹被告向告訴人伸堡公司購買鷹架，且
      無論是否為證人丁○○介紹，被告對於當時自身是否有支付能力，心知肚明，
      並不以所簽發之支票有丁○○背書而得解免其責；何況，被告尚積欠丁○○債
      務達一百八十萬元（參見前述理由一（二）），被告自可預見丁○○不可能為
      其清償。是被告辯以丁○○會為其結算云云，不足採取。
（五）另參酌被告於原審庭提附卷聲稱遭陳金興拖累手寫之支票交往紀錄上所載七張
      ＮＳ開頭末二碼從四一到四五，四九到五十票號的票，下面ＮＳ開頭末二碼七
      六到七九的票，被告於原審審理時均自承係自己的票，票是給陳金興的，且都
      沒有兌現等語，而證人陳金興於原審審理時亦供述：「票號四一到四五是八十
      四年一月十八日給我的。票號四九到五十是八十四年二月十五日給我的，票號
      七六到七九是八十四年二月二十七日給我的，我今日所提出的單據也是甲○○
      給我的。」等情（見原審卷第一三一頁、第一三二頁、第一三六頁），則被告
      辯稱係遭陳金興拖累而週轉不靈云云，自不足採信。至於證人即被告之妻許美
      麗到庭證稱：陳金興有遭法院判刑等語，惟查陳金興固經臺灣士林地方法院八
      十九年度訴字第六五號因誣告案件判處有期徒刑十月，然與本件無關，有該判
      決書在卷可參，併此敘明。
（六）被告復辯稱因為公事包丟掉，沒有單據可以向客戶請款，造成許多呆帳等情，
      因被告並未提出任何證據可以證明，且與一般常情有違，亦難認為真實。再衡
      諸被告自取得鷹架後未付貨款迄今已長達約六年之久，亦與一般交易之常態不
      符，均足認被告於訂約之初便有詐欺之故意。被告雖於本院調查中給付告訴人
      一萬七千元，並據告訴人代表人乙○○到庭陳明，然無解於被告應負之責。
（七）綜上，被告上開所辯，均係事後卸責之詞，不足採信，事證明確，被告犯行堪
      以認定。
二、核被告所為，係犯刑法第三百三十九條第一項之詐欺取財罪。
三、原審因以適用刑法第三百三十九條第一項、罰金罰鍰提高標準條例第一條前段之
    規定，審酌被告於緩刑期內再犯本罪、犯罪之動機、不循合法正當途徑獲得財物
    、對於告訴人因此所生之損害程度不小，犯罪後否認犯行且迄今尚未與告訴人達
    成全部和解等一切情狀，量處有期徒刑十月，本院經核原審認事用法，並無不合
    ，量刑亦稱允當。被告上訴意旨，仍執前詞，否認犯罪，指摘原判決不當，為無
    理由，應予駁回。
據上論斷，應依刑事訴訟法第三百六十八條，判決如主文。
本案經檢察官沈明彥到庭執行職務。
中      華      民      國    九十      年      六      月     二十     日
                              臺灣高等法院刑事第二十二庭
                                  審判長法  官  許  正  順
                                        法  官  邱  同  印
                                        法  官  胡  方  新
右正本證明與原本無異。
不得上訴。
                                        書記官  秦  慧  榮
中    華    民    國     九十     年       六       月       二十一     日
附錄    本判決論罪科刑法條：
刑法第三百三十九條第一項
意圖為自己或第三人不法之所有，以詐術使人將本人或第三人之物交付者，處五年以
下有期徒刑、拘役或科或併科一千元以下罰金。


司法院資訊處製作；財團法人民間司法改革基金會備份。
